【裁判字號】    95,訴,389
【裁判日期】    950714
【裁判案由】    給付價金等
【裁判全文】
臺灣臺中地方法院民事判決               95年度訴字第389號
原      告  生福生物科技股份有限公司
法定代理人  甲○○
訴訟代理人  王正喜律師
複代理人    郭明仁律師
被      告  惠福生物科技股份有限公司
法定代理人  乙○○
訴訟代理人  陳佳俊律師
上列當事人間給付價金等事件，本院於民國95年7月6日言詞辯論
終結，判決如下：
    主  文
被告應給付原告新台幣參佰參拾玖萬捌仟零參拾玖元，及自民國
九十五年二月十六日起至清償日止，按年息百分之五計算之利息
。
訴訟費用由被告負擔。
本判決於原告以新台幣壹佰貳拾萬元供擔保後，得假執行；但被
告如以新台幣參佰參拾玖萬捌仟零參拾玖元為原告預供擔保，得
免為假執行。
   事實及理由
壹、程序方面：
    按訴狀送達後，原告不得將訴變更或追加他訴，但擴張或減
    縮應受判決事項之聲明者，不在此限，民事訴訟法第255條
    第1項第3款定有明文。本件原告起訴本請求被告應給付3,94
    5,250元及遲延利息，嗣於本院審理中於95年6月22日以民事
    準備書(四)狀，變更聲明為請求被告應給付3,398,039元及遲
    延利息，核屬減縮應受判決事項之聲明，參諸前揭規定，應
    予准許。
貳、實體方面：
一、原告主張：
  (一)緣兩造於民國92年10月1日約定經銷合約，並於93年1月28日
    補簽授權同意書，由被告向原告購買人蔘萃取物之產品在北
    部之台北、桃園、基隆等地行銷，被告先前向原告所購貨之
    貨款均已依約給付貨款，惟自94年8月18日至94年11月19日
    間向原告購買如附表所示之貨品，則尚未給付貨款，共積欠
    新台幣（下同）3,140,789元 (已扣除部分未交付及事後退
    貨之款項)尚未清償。另兩造對於所銷售之人蔘萃取物產品
    有刊登媒體廣告之必要，遂互相約定，94年9月份之廣告費
    由原告分擔總額75%、餘25%由被告分擔；94年10月份之廣告
    費由原告分擔60%、餘40%由被告負擔，事後原告於94年9月
    間已支付147,000元廣告費給中國時報、10月份已分別支付
    201,600元、198,450元、151,200元予自由時報、中國時報
    及蘋果日報，被告依約應分擔之上開廣告費共257,250元，
    事後卻未給付。
  (二)原告自94年8月18日以後所出售予被告如附表所示之貨品確
    非美蔘國際生物科技股份有限公司（下稱美蔘公司）提供之
    商品，而係由原告直接改向美蔘公司所自大陸遼寧省進貨之
    上源廠商即生生綠谷公司直接進貨，其品質與原美蔘公司之
    供貨相同。兩造間自92年10月1日至94年8月17日間已有多次
    交易，本件共7次交易之價格均沿襲以前之交易價，未有變
    動，而原告隨貨交付而為被告收受入帳之統一發票，其上亦
    記載有交易價，被告就統一發票上之交易價未曾表示與約定
    不符或通知原告更改，且被告向原告所購買之系爭產品大部
    分已出售，亦皆依以前之市價出售，可見兩造對於如附表所
    示之貨品交易價格已有合意，否則被告何敢將尚未成交之貨
    品出售。至於被告所抗辯原告須提供人體及動物實驗證明文
    件、貨品經由日本管道變成日本產品後轉向臺灣行銷、並由
    原告負責行銷資源等等，始願按原來美蔘公司提供之產品價
    格計價等等，尚與事實不符而不足採，被告又辯稱原告事後
    同意降價乙節，亦與事實不符。另被告於94年7月8日曾分擔
    過廣告費144,375元，由原告簽交94年6月27日統一發票給被
    告當憑證，可見雙方有約定廣告費分擔，而原告所提供之贈
    品係屬於購買貨品之贈品，從未允諾被告分擔廣告費用而給
    予贈品，被告以原告未提供贈品而不願分擔廣告費，亦無理
    由。爰分別依買賣及廣告費分擔契約之法律關係提起本訴，
    請求被告給付價金及分擔廣告費用共3,398,039元等語。
    並聲明：(一)被告應給付原告3,398,039元，及自起訴狀繕本
    送達翌日即95年2月16日起至清償日止，按年利率5%計算之
    利息，(二)訴訟費用由被告負擔，(三)原告願供擔保請准宣告假
    執行。
二、被告則以：被告公司自成立以來所銷售之產品「薩保寧」，
    皆為原告公司來自美蔘公司所提供之人蔘萃取物產品，該人
    蔘萃取物含有人蔘皂甘RH2複方，具有抑制癌細胞增生移轉
    及降低化療副作用等功效，並做過成功大學之動物實驗、秀
    傳醫院之人體實驗、榮總醫院之體外凋亡實驗，並聯合各實
    驗單位與美蔘公司及原告公司舉辦多場大型發表會，美蔘公
    司之人蔘皂甘RH2製備方法，並取得中華民國專利，為被告
    銷售時向客戶說明之主要依據。詎料原告自94年8月18日起
    竟改向大陸遼寧省生生綠谷公司進貨，再賣予被告公司，雖
    產品外觀皆相同，然該產品重要成分即人蔘萃取物並非美蔘
    公司提供之產品，且無專利，被告購買如附表所示貨品之初
    ，雖知悉原告所出售之貨品並非美蔘公司提供之商品，但雙
    方對於如附表所示貨品之價格並未合意，且原告公司副總丁
    ○○曾向被告保證新貨可提供人體及動物實驗，又貨品可經
    由日本管道使成為日本產品後回銷臺灣，並願負責行銷資源
    ，如原告公司能履行上開承諾，被告公司願按原美蔘公司所
    提供商品之價格計價，但原告公司事後並未履行上開承諾，
    原告自不得單方面逕按原來美蔘公司所提供商品之價格計算
    價金，至於原告隨貨所附之統一發票，僅為原告單方面之表
    示，並非雙方議定之金額，否則何以被告94年8月18日後之
    進貨未見原告有何催款動作，顯見雙方就價格仍在協議中。
    又原告所出售之新產品，在短短時間內價格從一個月38,000
    元降至18,000元，顯然原告亦認將人蔘萃取物改成大陸進貨
    後價格應有所不同，原告公司事後亦答應減價，事後又仍按
    原美蔘公司提供商品之價格請款，極不合理。關於廣告費用
    分擔部分，兩造曾約定分擔94年9月及10月份之廣告費用，
    但對於應分擔之廣告費比例如何已不記得，另對於應分擔廣
    告費用固無意見，但原告公司承諾提供廣告免費贈品（薩保
    寧20粒裝之贈品）給被告，以及幫被告公司做網路行銷，事
    後均未履行，被告在原告履行其承諾以前，不願分擔廣告費
    用等語置辯。並聲明：(一)原告之訴駁回，(二)訴訟費用由原告
    負擔，(三)如受不利判決，願供擔保免為假執行。
三、下列事項為兩造所不爭執，本院採為判決之基礎 (95年5月9
    日及95年7月6日言詞辯論筆錄參照)：
  (一)兩造訂立契約，由被告向原告購買薩保寧產品後銷售，盈虧
    由被告公司自行負責。
  (二)原證一之授權書為真正。
  (三)如附表 (即起訴狀附表一)所示之貨品，原告除了對於94年
    10月28日所交付之薩保寧 (H)短少交付20瓶之外，其餘之貨
    品都已如數交付被告。又短少交付之薩保寧 (H)20瓶應扣款
    101,340元。
  (四)原告所交付被告上開不爭執事項三所示之薩保寧產品 (非美
    蔘公司提供之商品)，與先前出售被告而交付之美蔘公司提
    供之薩保寧產品，其產品供應商並不相同。
  (五)原告所交付被告上開不爭執事項三所示之薩保寧產品及書籍
    等貨品，如按原美蔘公司所提供之產品價格計算，其貨款共
    為新台幣3,586,660元 (已扣除上述(三)短少交付之薩保寧
    (H)20瓶扣款101,340元)。
  (六)又被告事後於95年4月19日退還原告薩保寧90粒裝13瓶、300
    粒裝25瓶，如按原供應商 (美蔘公司)產品之約定價格計算
    ，原告應扣除退貨之貨款65,871元、380,000元。
四、法院之判斷：本件之爭執要點厥在於(一)兩造有無買賣合意？
    倘若兩造對於價金沒有合意，則附表所示之貨品價金應如何
    計算？(二)原告事後有無同意調降價格？(三)被告對廣告費用分
    擔主張同時履行抗辯，有無理由？茲逐一說明如下：
  (一)被告之法定代理人於本院95年6月6日言詞辯論時陳述：「訂
    購之前就與原告談好，原告答應要提出人體、動物實驗，商
    品要合法，原告說可經由日本的管道變成日本產品再運到臺
    灣行銷，使產品合法化，原告並要負責行銷資源，例如電視
    廣告、網路行銷及出版書籍及辦記者會。如果原告均符合以
    上條件，照原本美蔘產品計價沒意見」等語，再質諸訂購本
    件商品時，兩造就有合意要按照以往之計價方式計價？被告
    之法定代理人又補稱：「如果要有達到之前所陳述的條件才
    願意照原來價格計價」等語，可見，兩造買賣如附表所示之
    貨品時，均已知悉原告提供之貨品並非原來美蔘公司提供之
    商品，且購買之初應有合意按原來美蔘公司提供之商品價格
    計價。又被告對於原告所主張：被告在原告自94年8月18 日
    起改出售非美蔘公司提供之商品後，除仍向原告訂購如附表
    所示之貨品外，並將先前向原告所購得之舊有存貨 (美蔘公
    司所提供商品)向原告更換新商品等語，亦不爭執，自堪採
    信，則從兩造關於新商品與原來美蔘公司提供之商品等價更
    換乙節以觀，亦見兩造對於新商品之價格仍按原來美蔘公司
    提供之商品之價格計算乙節，應有合意。況且，原告陸續七
    次交付被告如附表所示之商品時，均隨同附上相關貨品之統
    一發票，發票內又已載明各次商品之價格，被告陸續收受如
    附表所示之貨品後，非但未對於貨品價格表示異議，甚且自
    94年8月18日以後，仍於94年9月16日、94年10月18日、94
    年10月28日、94年11月2日、94年11月7日及94年11月9日六
    次再向原告訂購同一貨品，益證兩造確已合意新商品仍按原
    來美蔘公司提供商品之價格計價。至於被告辯稱原告並未履
    行提供人體及動物實驗、使貨品經由日本管道使成為日本產
    品後回銷臺灣以及負責行銷資源等承諾乙節，已為原告所否
    認，被告迄未能舉證以實其說，所辯自不足採。
  (二)被告辯稱原告公司之副總丁○○事後曾同意每個月份之貨品
    降為4,000元乙節，亦為原告所否認。經查：被告所提出之
    被證二號被告公司法定代理人乙○○寄予原告公司法定代理
    人江彥庭之存證信函，其內記載「 (原告公司之)丁○○副
    總曾經對我說，只要我可以讓美蔘公司接受生福退貨，使生
    福獲利增加的話，就可以賣給台北分公司 (指被告公司)新
    產品一個月肆仟元，由此可見生福賣我們肆仟元就能夠獲利
    …」等語，倘若被告公司法定代理人乙○○存證信函記載內
    容屬實，則原告公司副總丁○○所稱調降價格係附有被告須
    協調美蔘公司同意原告公司退貨為條件，並非毫無條件調降
    價格，再質諸被告公司法定代理人乙○○亦陳述「證人 (指
    丁○○)當時是說要我們幫忙處理，才以4000元賣給我們，
    但我並無幫原告處理退貨事宜」等語 (本院95年6月6日言詞
    辯論筆錄第4頁參照)。是被告既未使其協調美蔘公司同意原
    告公司退貨之條件成就，尚無據以要求原告公司調降貨品價
    格之理。又被告公司聲請傳喚證人丁○○於本院95年6月6日
    言詞辯論時證述：「被告事後有要求價格要調整，但公司並
    未答應」等語 (本院95年6月6日言詞辯論筆錄第3頁參照)。
    此外，被告即未再舉何證據證明原告確已同意調降價格，其
    此部分所辯，亦不足採。
  (三)原告主張兩造曾協議分擔94年9月及10月份之廣告費用比例
    各為25%、40%等情；雖經被告辯稱：兩造確有合意分擔上述
    廣告費用，但對於被告應分擔之比例多少已忘記等語 (本院
    95年6月6日被告法定代理人乙○○陳述筆錄參照)，但依被
    告所聲請傳喚之證人即原告公司承辦本件廣告業務之人員丙
    ○○於本院95年6月6日言詞辯論時證述：「93年以前都是原
    告公司自己做廣告，93年5月被告提到原告之廣告附上被告
    公司電話，要資源分享，分擔的費用比例逐次以電話口頭確
    認，從百分之40到百分之25都有，事後會將整個廣告費用及
    被告應分擔的費用ｍａｉｌ給被告，向被告請款。94年6 月
    之前被告都有付款，94年9月（被告分擔四分之一，總費用
    147000元）、10月（被告分擔百分之四十，總費用551250
    元）媒體廣告費被告未付。我都是與被告法定代理人及總經
    理接洽」等語，堪認原告上開主張為可採。又被告辯稱原告
    於協議分擔廣告費用時曾承諾給予贈品及提供網路行銷，但
    事後並未履行因而不願分擔廣告費用等語，亦為原告所否認
    ，本院審酌被告先行否認兩造合意分擔上述廣告費用，繼於
    證人證述兩造確有合意分擔上開廣告費用後，始另行提出原
    告未履行給予贈品及提供網路行銷之義務等同時履行抗辯，
    事後對於所辯稱原告承諾給予分擔廣告費用之贈品及提供網
    路行銷乙節，又未能舉證以實其說，所辯自不足採。是被告
    仍應依其與原告之協議，分擔94年9月（被告分擔25%、總費
    用147000元）、10月（被告分擔40%、總費用551250元)之廣
    告費用共257,250元 (147000X25%+551250X40%=257250元)。
  (四)承上所述，被告所辯均不足採。而被告向原告購買如附表所
    示之貨品，仍應按原告本來所出售由美蔘公司提供之商品價
    格計價為3,688,000元，其扣除原告在94年10月28日所短少
    交付之薩保寧 (H) 20瓶 (扣款101,340元)以及被告事後退
    還薩保寧90粒裝13瓶、300粒裝25瓶款項 (應退貨款65,871
    元、380,000元)後，被告應給付之買賣價金為3,140,789元
    ；並應依其與原告之協議，分擔94年9月及10月之廣告費用
    共257,250元。從而，原告依據兩造間之買賣契約及分擔廣
    告協議約定，請求被告給付3,398,039元(0000000+257250=
    0000000元)，以及自起訴狀繕本送達翌日即95年2月16日起
    至清償日止，按週年利率5%計算之利息，洵屬有據，應予准
    許。
  (五)又原告及被告分別陳明願供擔保請求宣告假執行、免為假執
    行，均核無不合，爰各酌定相當之擔保金額准許之。
五、訴訟費用負擔及假執行宣告之依據：民事訴訟法第78條、第
    390條第2項、第392條第2項。
中    華    民    國    95    年    7     月    14    日
                  民事第一庭    法  官  王永春
以上正本係照原本作成
如對本判決上訴，須於判決送達後20日內向本院提出上訴狀
中    華    民    國    95    年    7     月    14    日
                                書記官


司法院資訊處製作；財團法人民間司法改革基金會備份。
